臺灣高等法院刑事判決　　　　　　　　96年度上訴字第3288號
上　訴　人　臺灣板橋地方法院檢察署檢察官
被　　　告　甲○○
指定辯護人　本院公設辯護人　郭書益
上列上訴人因被告違反毒品危害防制條例案件，不服臺灣板橋地
方法院95年度訴字第3133號，中華民國96年6 月29日第一審判決
（起訴案號：臺灣板橋地方法院檢察署95年度偵字第19125 號）
，提起上訴，本院判決如下：
    主  文
上訴駁回。
    理  由
一、公訴意旨略以：被告甲○○與同居女友綽號「泡泡」之辛真
    真（於偵查中冒名高雅如應訊，偽造署押及販賣毒品部分，
    均未據起訴）共同基於意圖營利之犯意聯絡，自某時起，以
    每公克新臺幣（下同）3,500元至4,000元之代價，販賣第二
    級毒品安非他命予不詳姓名年籍綽號「光頭」、「阿敏」、
    「奕帆」、「小黑」等人數次。嗣於95年8月8日上午11時25
    分許，為板橋憲兵隊與臺北市西區憲兵隊持搜索票，至其位
    於臺北縣新莊市○○路266巷14號3樓住處搜索查獲，並扣得
    安非他命吸食器1組、安非他命殘渣袋6只、電子磅秤1 臺、
    帳單2張、分裝吸管3支、分裝袋38只等物（甲○○涉嫌施用
    毒品部分，經另案判處有期徒刑4月確定，已執行完畢）。
    因認被告涉犯毒品危害防制條例第4條第2項之販賣第二級毒
    品罪嫌等語。
二、按犯罪事實應依證據認定之，無證據不得認定犯罪事實；不
    能證明被告犯罪者，應諭知無罪之判決，刑事訴訟法第154
    條、第301條第1項前段分別定有明文。再按事實之認定，應
    憑證據，苟未能發現相當之證據，或證據不足以證明，自不
    能以推測或擬制之方法，以為裁判之基礎；且認定犯罪事實
    所憑之證據，其為訴訟上之證明，須達於通常一般人均不致
    有所懷疑，而得確信其為真實之程度者，始得據為有罪之認
    定，倘其證明未達到此一程度，而有合理之懷疑存在時，尚
    難為有罪之認定基礎；苟積極證據不足為不利於被告事實之
    認定時，即應為有利於被告之認定，更不必有何有利之證據
    ，最高法院40年台上字第86號、76年台上字第4986號、30年
    上字第816號判例可資參照。又刑事訴訟法第156條第2 項規
    定，被告雖經自白，仍應調查其他必要之證據，以察其是否
    與事實相符。立法目的乃欲以補強證據擔保自白之真實性；
    亦即以補強證據之存在，限制自白在證據上之價值。而所謂
    補強證據，則指除該自白本身外，其他足資以證明自白之犯
    罪事實確具有相當程度真實性之證據而言。雖其所補強者，
    非以事實之全部為必要，但亦須因補強證據與自白之相互利
    用，而足使犯罪事實獲得確信者，始足當之。最高法院74年
    台覆字第10號判例參照。
三、公訴人認被告涉有販賣第二級毒品安非他命罪嫌，無非以被
    告於警詢及偵查之供述，及扣案安非他命吸食器1組、安非
    他命殘渣袋6只、電子磅秤1臺、帳單2張、分裝吸管3支、分
    裝袋38只等物扣案為其主要論罪依據。惟被告於原審審理時
    ，堅決否認有何販賣第二級毒品之犯行，辯稱：伊未販賣毒
    品安非他命予綽號「光頭」、「阿敏」、「奕帆」、「小黑
    」等人等語。經查：
(一)被告先於警詢中供稱：「跟綽號『小傑』之男子交易安非他
    命」、「每次購買3克安非他命，每克約3千5百元至4千元價
    格實施交易。」、「有人要，我沒有，我就跟他拿，．．．
    我從中賺取利潤。」、「從中獲取利潤，3克大約3千至4千
    左右。」、「有綽號光頭、綽號阿敏、綽號奕帆、綽號小黑
    ，幾乎都是這些人。」等語（臺灣板橋地方法院檢察署95年
    度偵字第19125號，下稱偵卷第14頁）。於偵查中供稱：「
    是光頭、阿敏、奕帆、小黑等人要吸，透過我向「小傑」買
    ，因為他們說不認識小傑。」、「我如果幫他們買，他們會
    多付我500到1,000元，好像是當做小費。」、「光頭、阿敏
    、奕帆、小黑等人打我房間00000000或到我工作地方，新莊
    市鴻金寶廣場附近找我。」等語（偵卷第39頁）。於偵查中
    又改供稱：「那些都不是我賣給黑仔等人，是泡泡賣的。」
    等語（偵卷第69頁）。綜上，綽號「光頭」、「阿敏」、「
    奕帆」、「小黑」等人究有無向被告及辛真真購買? 或係單
    獨向被告或辛真真購買？被告有無從中賺取利潤？等供詞前
    後不一，且「光頭」、「阿敏」、「奕帆」、「小黑」等人
    均僅有綽號而無年籍供傳喚到庭詰問，復無相關明確提及上
    開交易安非他命重量、價錢等之通訊監察譯文可憑，甚且僅
    查扣有安非他命殘渣袋6 只而未查獲被告持有安非他命，如
    何能證明被告確實有販賣安非他命予他人？故尚難僅憑被告
    於警詢、偵查先後不一之供述，即為被告不利之認定。
(二)本件查獲被告係因偵破黃靖城的毒品案件，黃某供出毒品是
    向綽號「泡泡」之女子所購買，綽號「泡泡」和綽號「阿昆
    」的男子在一起，平時是騎乘1 台黑白相間的機車。所以，
    認為被告有販賣毒品。且除了黃靖城向綽號「泡泡」買毒品
    外，沒有其他人指稱向被告買毒品等情，雖經證人即臺北市
    西區憲兵隊分隊長洪世銓於原審審理中證述在卷（原審第51
    頁），惟此僅係案外人黃靖城曾於警詢中陳述向綽號「泡泡
    」買毒品，而非向「被告」購買毒品，因無任何證據足資證
    明被告與辛真真有共同販賣毒品，且亦無任何證據顯示黃靖
    城即為綽號「光頭」、「阿敏」、「奕帆」、「小黑」中之
    一人情況下，自無法據此證明被告與辛真真有共同販賣安非
    他命予綽號「光頭」、「阿敏」、「奕帆」、「小黑」等人
    。
(三)證人辛真真雖於原審審理中證稱：於95年8月8日11時25分許
    ，被憲兵隊查獲，伊是用高雅如名字應訊，有聽被告說過他
    要騎車出去交東西給別人，被告沒有說「東西」是什麼，但
    我知道他們都叫安非他命為「東西」等語（原審卷第62頁）
    ，然其亦證稱：伊知道綽號「光頭」是被告的老闆，約4、5
    0歲男生，也見過「光頭」。見過綽號「阿敏」1次，是在新
    莊市○○路上「阿敏」他家樓下，門牌號碼不知道，「阿敏
    」大約70幾年次，被告有說「阿敏」已經去戒治了。綽號「
    奕帆」和「小黑」沒有看過，這4 個人的真實姓名和住址我
    不清楚，「光頭」的店家在新莊市○○路和龍安路口的永和
    豆漿店，那是他開的。伊並無販賣安非他命等語（原審卷第
    57、58頁），在證人辛真真沒有親眼目睹被告將安非他命販
    賣予他人下，其所謂「被告騎機車交安非他命給別人」之情
    ，純屬個人臆測之詞。且綽號「光頭」、「阿敏」、「奕帆
    」、「小黑」等人究竟為何人，亦無從獲悉，尚難證明被告
    與證人辛真真共同販賣安非他命予綽號「光頭」、「阿敏」
    、「奕帆」、「小黑」等人。
(四)又被告有施用第二級毒品甲基安非他命，有憲兵司令部刑事
    鑑識中心鑑驗通知書1紙在卷可稽（偵卷第65頁），則扣得
    之安非他命吸食器1組、安非他命殘渣袋6只、分裝吸管3支
    、分裝袋38只、電子磅秤1台等物，被告於警詢中供稱係供
    其施用安非他命所用等語，難謂有何悖於常情之處。另扣案
    之帳單2張（偵卷第19、20頁），其上載有「0.8瑞、1.5帆
    、1、3、敏、早0.5、卓0.15、1.3、吳0.15、殺人犯? 」及
    「送東西去三重，馬上回來，今天有志豪一張，Y卓500，買
    168點卡2個，飲料在冰箱」等字樣。然被告於警詢先供述：
    前者係指油條麵材料比例及要準備的東西，後者送東西是指
    我做麵包的朋友有東西放在我這裡，我拿去三重給他，志豪
    欠我錢，還我1,000元，阿卓500是朋友阿卓玩我線上帳號，
    把我裡面前全部花光，用現金賠我，所以就買兩張168點卡
    補充（偵卷第12頁）。又於偵查中供述：是綽號「泡泡」放
    藥給下線，幫她記帳等語（偵卷第59頁）。其前後供述並非
    一致，參酌上開帳單2張之文字，其中一紙除「瑞」、「帆
    」
    、「敏」、「卓」、「吳」等單字旁有數目字外，尚有「殺
    人犯? 」等字樣，外觀字面上並無任何特殊意義，是否即能
    據此推斷上開單字加上數目為販毒之數量記載尚有疑義；而
    另紙「志豪一張」、「Y卓500」外，亦有「買168點卡2個、
    飲料在冰箱」等字樣，僅為一般人通常留言之記載，其上亦
    無被告販賣第二級毒品安非他命予綽號「光頭」、「阿敏」
    、「奕帆」、「小黑」等人之記載，故無法以帳單2張證明
    被告有販賣安非他命予綽號「光頭」、「阿敏」、「奕帆」
    、「小黑」等人之犯行。再筆記本2張（偵卷第14頁），其
    中署名「最Q的泡泡」係辛真真寫給被告之隨筆；另署名「
    公公」乃被告寫給辛真真，其中雖有「吳豫章昨天有拿半張
    」字樣，且證人辛真真於原審證述：吳豫章確有其人，而非
    綽號「光頭」、「阿敏」、「奕帆」、「小黑」外，然其亦
    證稱：伊沒有親眼看到吳豫章是否有真的向被告買安非他命
    等語（原審卷第62頁），自難據以推論被告有販賣第二級毒
    品安非他命予綽號「光頭」、「阿敏」、「奕帆」、「小黑
    」等人。
四、綜上所述，本院尚難單憑被告前開對己不利之自白，而在別
    無其他積極客觀補強證據可資證明該不利己之自白確屬實在
    之情況下，遽認被告確與辛真真共同販賣安非他命。從而，
    檢察官所提被告販賣第二級毒品犯行之證據，無從使本院形
    成不致懷疑之心證。此外，復查無其他積極證據足資證明被
    告確有共同販賣第二級毒品之犯行，揆諸前揭說明，自應為
    被告無罪之諭知。
五、檢察官上訴意旨略以：扣案帳單載有「0.8 瑞」、「13敏」
    、「早0.5」、「卓0.15」、「吳0.15 」等字樣，而被告於
    偵查及審理中，均自承該等文字均係表彰「販賣安非他命予
    瑞、敏、卓等人0.8 公克不等之數量」之情事，僅辯稱：係
    泡泡在販賣安非他命，伊只是幫女友將買方名字及數量記在
    帳單上而已，則上開帳單確實是有關安非他命買賣之對象及
    數量之記載，要無疑義。因證人辛真真於原審證述：能識字
    且會加減法等情，則證人辛真真大可自己記載販毒情形，無
    需令被告逐一記載，況被告寫給辛真真紙條載有「吳豫章昨
    天有來拿半張」，而被告於警詢自承：吳豫章來跟被告拿安
    非他命的意思，佐以證人辛真真原審結稱：吳豫章曾說要找
    被告拿安非他命等語，益證被告確實有販賣安非他命之行為
    ，原審未就此敘明不可採之理由，有判決不備之違法，為此
    請求撤銷原判決等語。然如上所述，被告對於帳單意義於警
    詢、偵查中各有不同解釋，尚難遽認係被告販賣毒品之帳單
    ；再證人辛真真於原審曾證述：被告未曾提過「半張」、「
    一張」意義，且未曾看見被告販賣毒品予他人等語，則被告
    寫給辛真真之字條，亦無法證明被告有販賣第二級毒品安非
    他命予吳豫章之犯行。從而，檢察官所為訴訟上之證明，尚
    未至通常一般之人均不致有所懷疑，得確信其為真實之程度
    ，尚難令本院形成對被告不利事實之認定。此外，復查無其
    他積極證據可認被告有何公訴意旨所稱之犯行，揆諸前揭法
    律規定及判例意旨，原審為被告無罪之諭知，並無不合。是
    以檢察官之上訴為無理由，應予駁回。
六、被告經本院合法傳喚，無正當理由而不到庭，爰不待其陳述
    ，逕行判決。
據上論斷，應依刑事訴訟法第368條、第371條，判決如主文。
本案經檢察官覃正祥到庭執行職務。
中　　華　　民　　國　　96　　年　　11　　月　　15 　 日
                  刑事第二庭審判長法  官  呂丹玉
　　                              法  官  林恆吉
                          　　　　法　官  李麗玲
以上正本證明與原本無異。
檢察官如不服本判決應於收受送達後十日內向本院提出上訴書狀
，其未敘述上訴之理由者並得於提起上訴後十日內向本院補提理
由書（均須按他造當事人之人數附繕本）。
　                                書記官  廖婷璇
中　　華　　民　　國　　96　　年　　11　　月　　16　　日
